台灣桃園地方法院刑事判決　　　　　　　　　　　　　九十年度訴字第一一八八號
　　公　訴　人　臺灣桃園地方法院檢察署檢察官
　　被　　　告　甲○○
右列被告因違反毒品危害防制條例案件，經檢察官提起公訴（九十年毒偵字第二○三
三號），本院判決如左：
    主  文
甲○○連續施用第一級毒品，處有期徒刑柒月。
    事  實
一、甲○○前因施用第二級毒品安非他命案件，經本院裁定送觀察、勒戒後，認無繼
    續施用毒品之傾向，由台灣桃園地方法院檢察署檢察官於民國八十八年七月三十
    日以八十八年度偵緝字第六五一號為不起訴處分確定。嗣又因施用第二級毒品安
    非他命案件，經本院以八十九年度毒聲字第一一六四號號裁定送觀察、勒戒後，
    認有繼續施用毒品之傾向，由本院於八十九年五月一日以八十九年毒聲字第三○
    九○號裁定令入戒治處所施以強制戒治一年，復經本院於八十九年九月十六日以
    八十九年度毒聲字第五九三一號裁定停止戒治，所餘戒治期間付保護管束；並經
    本院於八十九年六月十八日以八十九年度壢簡字第八○九號判決判處有期徒刑四
    月，而於八十九年九月十一日確定。
二、甲○○仍不知警惕，於前揭交付保護管束期間，又基於施用第一級毒品海洛因之
    概括犯意，先後於九十年二月二十日及同年三月六日前往台灣桃園地方法院檢察
    署報到採尿時回溯一百二十小時期間內某刻，在台灣地區某不詳處所，非法施用
    第一級毒品海洛因各一次。嗣因將上開所採得之尿液送驗，結果均呈嗎啡陽性反
    應，始悉上情。
三、甲○○乃因施用第一級毒品海洛因，經本院於九十年三月十六日以九十年度毒聲
    字第一二二六號裁定撤銷停止戒治，令入戒治處所施以強制戒治。
四、案經台灣桃園地方法院檢察署檢察官簽分偵案後偵查起訴。
    理  由
一、訊據被告甲○○矢口否認右揭犯行，辯稱：因得子宮頸癌四處求醫，服用許多藥
    物，驗出嗎啡陽性反應後，有問醫生原因，說是藥物中有止痛成份之故，其沒有
    施用毒品云云。然查：
（一）以氣相層析質譜儀之方法作藥物及其代謝產物之定性及定量分析檢驗者，幾乎
      不會有偽陽性反應產生，亦即如尿液中未含有煙毒之反應者，即不可能產生因
      藥物所引起之偽陽性反應（見行政院國軍退除役官兵輔導委員會榮民總醫院八
      十三年四月七日（八三）北總內字第○三○三九號函）。被告於保護管束期間
      ，先後兩次向台灣桃園地方法院檢察署報到時，所採集之尿液經送台灣檢驗科
      技股份有限公司鑑定，初步以酵素免疫分析法篩選，再以氣相層析質譜分析法
      檢驗確認，結果均呈嗎啡陽性反應，有該公司九十年三月一日及同年月十四日
      之濫用藥物尿液檢驗報告二份在卷可稽。被告所採之尿液既再經氣相層析質譜
      儀分析法確認，而均呈嗎啡陽性反應，顯已排除被告因服用藥物導致呈毒品偽
      陽性反應之可能，被告確有施用第一級毒品海洛因情事，至堪認定。
（二）按初次施用毒品者，經人體代謝作用於八小時內即有約百分之八十之量排出，
      二十四小時之後，即有約剩餘量之百分之九十再排出，七十二小時之後仍有殘
      餘微量排出，吸用者個人體質不同，其排出時間亦會有所差異，尤其成癮者（
      抗藥性強）其於吸食後一百二十小時內所採之尿液，配合較具公信力之儀器（
      如氣相質譜儀），仍可能被檢測出；再按海洛因係嗎啡經化學合成之半人工合
      成品，其藥（毒）性高於嗎啡，經施打或吸食後經人體代謝作用而分解成藥（
      毒）性較低之嗎啡，而於尿液中被檢測出，故吸食或施打海洛因或嗎啡在尿液
      中，均以嗎啡形態被檢測出，此有憲兵司令部八十年三月二十五日（八０）鑑
      驗字第０九九九號函一份附卷可稽。查本件被告於前揭報到時所排尿液既經檢
      驗均呈嗎啡陽性反應，依前揭說明，應認被告確於九十年二月二十日及同年三
      月六日採尿時回溯一百二十小時期間內某刻施用第一級毒品海洛因各一次。
（三）被告雖辯以上詞，惟其所排尿液經鑑驗後呈嗎啡陽性反應，係出於服用藥物導
      致呈毒品偽陽性反應之可能性業已排除，詳如前述，而本院依其所述向被告就
      診之俊宏聯合診所函詢是否曾開立含嗎啡成份之藥物予被告服用，據覆稱：「
      甲○○女士於九十年三月二十五日，三月二十九日及九十年五月三日至本診所
      共就醫三次，就醫時所開立之處方並無含嗎啡成份」等語，有該院九十年十二
      月七日函文及就醫病歷影本一份附卷可按，是依該函文之內容所示，不僅被告
      前往上開診所之時間係後於本案所認定之犯罪時間，而與本案無涉，且該診所
      亦未曾開立含有嗎啡成份之藥物予被告服用，足見被告所辯尚屬無稽。又被告
      辯稱曾四處求醫，然均未能提供任何事證可供查考其真實性，本院自無從遽為
      被告有利之認定。
（四）至本院於審理中，即九十年十二月十七日將自被告所採得之上開尿液再送法務
      部調查局覆驗，雖結果均呈嗎啡陰性反應，有該局九十一年一月二十五日之檢
      驗通知書一紙附卷可參，惟該函文中亦表示：「送驗尿液經氣相層析質譜儀分
      析法檢驗結果均顯示微量嗎啡反應，然因採尿時間均已超過十個月，可能因此
      造成尿中毒品濃度低於本局所定閾值【鴉片類毒品為一００ｎｇ／ｍｌ】，故
      本局判定均為嗎啡陰性反應。」，是上開尿液既因採得時間與檢驗時間相隔過
      久，致生有誤差之可能，本院即無從將上開覆驗結果採為認定犯罪事實成立與
      否之證據，附此敘明。
（五）被告曾因施用第二級毒品安非他命案件，經本院裁定送觀察、勒戒後，認無繼
      續施用毒品之傾向，由台灣桃園地方法院檢察署檢察官於八十八年七月三十日
      以八十八年度偵緝字第六五一號為不起訴處分確定。嗣又因施用第二級毒品安
      非他命案件，經本院以八十九年度毒聲字第一一六四號號裁定送觀察、勒戒後
      ，認有繼續施用毒品之傾向，由本院於八十九年五月一日以八十九年毒聲字第
      三○九○號裁定令入戒治處所施以強制戒治一年，復經本院於八十九年九月十
      六日以八十九年度毒聲字第五九三一號裁定停止戒治，所餘戒治期間付保護管
      束；並經本院於八十九年六月十八日以八十九年度壢簡字第八○九號判決判處
      有期徒刑四月，而於八十九年九月十一日確定。被告再因違反毒品危害防制條
      例案件，經本院於九十年三月十六日以九十年度毒聲字第一二二六號裁定撤銷
      停止戒治，令入戒治處所施以強制戒治。此有本院九十年度毒聲字第一二二六
      號裁定、臺灣桃園地方法院檢察署刑案資料查註紀錄表、臺灣高等法院被告全
      國前案紀錄表、臺灣桃園地方法院法務部在監在押資料表及本院電話談話紀錄
      單各一份附卷足憑，從而其係先後犯毒品案件，而分經檢察官為不起訴處分及
      本院判處有期徒刑四月確定後，於五年內三犯本件毒品危害防制條例第十條之
      罪。
    綜上，本件事證已臻明確，被告連續施用第一級毒品海洛因之犯行堪予認定。
二、核被告甲○○所為，係犯毒品危害防制條例第十條第一項之罪。其持有毒品海洛
    因之低度行為為施用毒品海洛因之高度行為所吸收，不另論罪。被告先後二次施
    用第一級毒品海洛因之犯行，時間緊接，犯罪構成要件相同，顯係基於概括犯意
    為之，為連續犯，應論以一罪，並依法加重其刑。又公訴人就本件被告於九十年
    三月六日採尿時回溯一百二十小時期間內某刻，施用第一級毒品海洛因一次之犯
    行雖未起訴，然該部分事實與公訴人起訴之犯罪事實既具有連續犯之裁判上一罪
    關係，應為起訴效力所及，本院自應併予審判，附此敘明。爰審酌被告犯罪之動
    機、方法、所為限於戕害其個人之身心健康，尚未生危害於社會大眾、已三犯施
    用毒品罪、犯後態度等一切情狀，量處如主文所示之刑。
據上論斷，應依刑事訴訟法第二百九十九條第一項前段，毒品危害防制條例第十條第
一項，刑法第十一條前段、第五十六條，判決如主文。
本案經檢察官王以文到庭執行職務。
中      華      民      國    九十一    年      三      月      六      日
                                   台灣桃園地方法院刑事第一庭
                                       審判長法  官   吳爭奇
                                             法  官   胡芷瑜
                                             法  官   范明達
右正本證明與原本無異。
如不服本判決，應於判決送達後十日內向本院提出上訴狀( 應附繕本 )，上訴於
臺灣高等法院。
                                             書記官   孫立文
中        華        民        國   九十一   年   三   月    七    日
附論罪科刑依據之法條：
毒品危害防制條例第十條
施用第一級毒品者，處六月以上五年以下有期徒刑。
